最高法院刑事判決　　　　　　　　　　　　　　　九十一年度台上字第二三五○號
　　上　訴　人　甲○○
右上訴人因盜匪案件，不服台灣高等法院中華民國八十九年一月三十一日第二審判決
（八十八年度上訴字第四七七五號，起訴案號：台灣板橋地方法院檢察署八十八年度
偵字第一五二二號），提起上訴，本院判決如左：
    主  文
原判決撤銷，發回台灣高等法院。
    理  由
本件原判決認定上訴人甲○○於民國八十八年一月七日上午七時二十分許，著黃色運
動褲戴白色口罩，騎腳踏車途經台北縣蘆洲市○○街五七七巷六十八號前，見學生張
偉知孤身步行上學，認有機可趁，竟意圖為自己不法之所有，自後方將張偉知強推在
地，以強暴方法使張偉知無法抗拒，任令其強取張偉知右後褲袋的皮夾一只（內有新
台幣四百元），得手後立即逃逸。嗣張偉知奔回家中告知其父張文雄，張文雄即與張
偉知返回現場找尋，旋在附近發現著黃色運動褲，口戴白色口罩，頭戴帽子，並騎腳
踏車之上訴人，乃逮獲報警處理等情。因而撤銷第一審之判決，改判論處上訴人意圖
為自己不法之所有，以強暴致使不能抗拒而取他人之物罪刑，固非無見。
惟查：(一)、原審判決後，懲治盜匪條例業於九十一年一月三十日經總統以華總一義字
第九一○○○一五○八○號令公布廢止，並於同日以華總一義字第九一○○○一五一
一○號令公布增訂刑法第三百三十四條之一及第三百四十八條之一，修正第三百二十
八條、第三百三十條至第三百三十二條、第三百四十七條及第三百四十八條。原審就
上訴人強盜財物，係適用懲治盜匪條例論處罪刑，因判決後法律廢止、修正之情事變
更，其所生結果，仍視同違背法令，此部分自得據為上訴之理由。(二)、原審採憑法務
部調查局測謊鑑定，為上訴人有強盜張偉知財物論證之一。惟測謊鑑定，形式上須符
合測謊基本要件，始得賦予證據能力，且必實質上符合待證事實需求，始生測謊實體
價值之判斷而得賦予證明力，如未加區分測謊證據之屬性，即逕認具有證據能力，與
證據法則自屬有違。故測謊程序形式要件之檢驗，如：須受測人同意配合、依賴施測
人員之技術與經驗、測謊儀器須良好且運作正常、受測人身心及意識狀態須正常等項
茍缺其一，即足以動搖測謊整體結構而影響測謊結果之實質。本件測謊鑑定報告書僅
記載採控制問題法、混合問題法之鑑定結果，至就受測人受測時是否同意進行測謊及
其當時身心狀態、意識如何，施測人是否具備專業訓練資格，施測過程中所採檢測方
法與題組暨受測人對題組發問時反應之圖型紀錄，測謊儀器運作情形及施測環境有無
干擾等之鑑定經過事項，俱未記載，與刑事訴訟法第二百零六條第一項、第二百零八
條第二項之規定即有未合。則上開測謊鑑驗程序之基本要件能否謂無瑕疵，即不無研
求餘地。上訴人在第一審之選任辯護人，曾聲請命鑑定單位提供全部測謊資料，且指
陳上開測謊鑑定通知書中，並未列出其事實理由 (見一審卷第二九至三十頁）；上訴
人在原審之選任辯護人，亦對上開測謊鑑驗之施測過程提出質疑 (見原審卷第十八頁
) 。原審未依刑事訴訟法之規定，命鑑定機關實施鑑定之人提出報告，即遽採該測謊
鑑驗報告書為不利於上訴人之論證，難認適法。上訴意旨指摘原判決不當，非無理由
，應認有發回更審之原因。
據上論結，應依刑事訴訟法第三百九十七條、第四百零一條，判決如主文。
中      華      民      國    九十一    年      四      月    二十五    日
                              最高法院刑事第九庭
                                  審判長法官  陳  炳  煌
                                        法官  陳  正  庸
                                        法官  韓  金  秀
                                        法官  吳  信  銘
                                        法官  徐  文  亮
      右正本證明與原本無異
                                              書  記  官
中      華      民      國    九十一    年      五      月      一      日
